臺灣高雄地方法院刑事判決　　　　　 九十一年度訴字第三四五六號
　　公　訴　人　臺灣高雄地方法院檢察署檢察官
　　被　　　告　子○○
　　　　　　　　丁○○
　　共　　 同
　　指定辯護人　本院公設辯護人　辛○○
右列被告等因強盜等案件，經檢察官提起公訴（九十一年度偵字第二三六五二號），
本院判決如左：
    主  文
子○○共同連續意圖為自己不法之所有，攜帶兇器，以強暴、脅迫至使不能抗拒，而
使他人交付其物，累犯，處有期徒刑拾貳年，扣案之西瓜刀壹把，沒收。又共同意圖
為自己不法之所有，攜帶兇器，搶奪他人之動產，累犯，處有期徒刑壹年肆月，扣案
之西瓜刀壹把，沒收。應執行有期徒刑拾參年，扣案之西瓜刀壹把，沒收。
丁○○共同意圖為自己不法之所有，攜帶兇器，以強暴、脅迫至使不能抗拒，而使他
人交付其物，累犯，處有期徒刑玖年，扣案之西瓜刀壹把，沒收。又共同意圖為自己
不法之所有，攜帶兇器，搶奪他人之動產，累犯，處有期徒刑壹年肆月，扣案之西瓜
刀壹把，沒收。應執行有期徒刑拾年，扣案西瓜刀壹把，沒收。
    事  實
一、子○○前於民國八十三年間因恐嚇取財、肅清煙毒條例，及麻醉藥品管理條例等
    案件，分經台灣高等法院高雄分院及本院，判處有期徒刑一年六月、三年三月及
    三月確定，嗣經裁定應執行有期徒刑四年十月，於八十七年六月十八日假釋，甫
    於八十九年十一月十七日假釋期滿未經撤銷，視為執行完畢。丁○○前於八十三
    年間因違反肅清煙毒條例、麻醉藥品管理條例案件，經台灣高等法院高雄分院判
    處有期徒刑三年、三月，應執行有期徒刑三年二月確定，復於八十四年間，因麻
    醉藥品管理條例案件，經本院判處有期徒刑四月確定，於八十五年五月二十二日
    假釋，復於八十六年間，因搶奪、麻醉藥品管理條例等案件，經本院先後判處有
    期徒刑八月、六月確定，經裁定應執行有期徒刑一年，並撤銷假釋，而於八十六
  年七月十一日入監執行，復於八十八年十二月十日假釋，於八十九年三月二十六
    日假釋期滿未經撤銷，視為執行完畢。均不知悔改，(1)子○○與丁○○共同基於
    意圖為自己不法所有之犯意聯絡，於九十一年八月十二日二十一時十五分，在高
    雄縣橋頭鄉仕隆村重劃公園內，因見四周僅乙○○與其女友戴怡莉二人，認有機
    可趁，遂由子○○持客觀上對人身具危險性足資為兇器使用之西瓜刀一把，自後
    架住乙○○脖子，命乙○○蹲下並交出身上所有之現金及金項鍊，並以手勢表示
    若不從則將用刀砍殺而作勢脅迫，而丁○○則押住戴怡莉在旁，命戴怡莉亦須交
    出身上之金項鍊，子○○、丁○○以此強暴、脅迫之方式，至使乙○○、戴怡莉
    不能抗拒，乙○○遂交付其所有之新臺幣（下同）二萬四千元、金項鍊一條，而
    戴怡莉亦交付其所有之金項鍊一條。(2)子○○復承前意圖為自己不法所有之概括
    犯意，於同年月十五日二時三十分，騎乘某牌照號碼不明之機車行經高雄縣芋寮
    村芋寮路，見單獨沿對向車道騎乘機車之壬○○，立即迴轉與壬○○同向行駛，
    並假意問路，壬○○於是停車指點方向，子○○於壬○○欲再度發動機車時，忽
    持前開西瓜刀一把，架住壬○○脖子左側，以此強暴之方式，至使壬○○不能抗
    拒，子○○遂強取壬○○脖子上之項鍊一條，而壬○○之嘴唇因閃躲而不慎被該
    西瓜刀劃傷而流血。(3)子○○與丁○○，復另行起意，基於共同意圖為自己不法
    所有之犯意聯絡，於同月十七日二十一時十分，在高雄縣橋頭鄉○○村○○街上
    ，由丁○○騎乘一未懸掛機車牌照之機車，後載子○○，並持上述客觀上對人身
    具危險性足資為兇器使用之西瓜刀一把，因見路上僅有癸○○○一人，遂由子○○出手搶奪癸○○○夾於左手腋下之皮包一只（內有現金一萬二千元及郵局提款
    卡），得手後，二人猶回頭瞪癸○○○一眼，才疾駛而去。嗣於同月二十四日十
    九時二十分，丁○○復騎乘一未懸掛車牌之重型機車（原車牌號碼ＯＫＷ—四九
    三號，車牌取下置於該機車置物箱內），後載後載子○○，子○○則身藏前述西
    瓜刀一把，從高雄縣梓官鄉出發，行經中崙路、橋頭鄉○○路、白樹路、隆豐路
    、仕隆路，在省道迴轉仕隆路，尋找作案目標，經戊○○、施景文警員於當日二
    十時，見沿仕隆路東向西車道行駛之二人形跡可疑，且該機車無懸掛牌照，加以
    攔檢，丁○○見狀立即迴轉，子○○並迅及將所攜帶之西瓜刀一把棄置於高雄縣
    橋頭鄉○○路十八號前，隨為戊○○、施景文警員所逮捕查獲，並扣得該西瓜刀
    一把。
二、案經高雄縣警察局岡山分局報告臺灣高雄地方法院檢察署檢察官偵查起訴。
    理  由
甲、程序方面：
    本件被告子○○、丁○○爭執證人乙○○、壬○○、癸○○○於警詢所為證述之
    證據能力，且查無刑事訴訟法第一百五十九條之二及同法第一百五十九條之三之
    例外規定情形，是證人乙○○、壬○○、癸○○○於警詢中所為證述不得作為證
    據，合先敘明。
乙、實體方面：
一、訊據被告子○○、丁○○雖不否認渠等為警逮捕時，被告丁○○所騎乘之原車牌
    號碼ＯＫＷ—四九三號重型機車，車牌取下置於該機車置物箱內，且後載之被告
    子○○攜帶有扣案西瓜刀一把之事實，然均矢口否認有何強盜、搶奪犯行，被告
    子○○辯稱：伊於九十一年八月十二日至十七日下午六時至凌晨二時，均在位於
    高雄縣梓官鄉蚵仔寮，由己○○所開設之「阿枝小吃店」，與己○○及該店廚師
    丙○○一起工作，證人乙○○、壬○○、癸○○○指認有誤。又伊為警查獲時，
    是欲向一名綽號「阿忠」之人討債，才會攜帶西瓜刀。被告丁○○辯稱：在九十
    一年八月十二日至十七日之晚間，均由庚○○載送往醫院看病，且伊當時左手受
    傷，不可能去強盜、搶奪，證人乙○○、壬○○、癸○○○之指認有誤，且伊為
    警查獲時機車未懸車牌是因車牌掉落，手痛無力懸掛車牌等語。惟查：
  (一)被告子○○、丁○○於右述時地，分為強盜、搶奪犯行之事實，業據證人乙○○
    證稱：「我與我女友戴怡莉當時在高雄縣橋頭鄉仕隆村重劃公園內在逛夜市，逛
    完夜市，我與戴怡莉手牽手要到重劃區開車時，被告子○○拿著西瓜刀架在我脖
    子上，是從我後面架住我，他是叫我把錢拿出來，不然就做出手勢要砍我的樣子
    。被告丁○○抓住我女友戴怡莉，子○○叫我蹲下交出錢及項鍊，丁○○則叫我
    女友把項鍊交出來，當時因不能抗拒，就交付身上財物，我被搶了二萬四千元左
    右及金項鍊一條，戴怡莉被搶金項鍊一條。他們得手後就揚長而去，當時的燈光
    暈很暗，但是因為歹徒離我很近，所以我可以清楚的辨識他們的長相。被告二人
    就是當時強盜的歹徒，扣案西瓜刀就是歹徒所持之刀刃。歹徒只有一人持刀，是
    子○○持刀的並做手勢。」等語（本院卷二一三至二一七頁），證人壬○○證稱
    ：「在九十一年八月十五日晚上二時三十分許在芋寮路，我被強盜，我在芋寮路
    被搶。我是去拜拜要騎車回家。歹徒只有一人本來與我對向行駛，看到我後就迴
    轉與我同向行駛，問我右昌如何走，問完後，我機車要再發動行駛時，歹徒一人
    就拿出西瓜刀抵住我脖子左邊，叫我把皮包拿出來，我跟他說我沒有皮包，他就
    一把搶走我脖子上的金項鍊，我就喊救命，他在搶我項鍊時，我閃躲，他的西瓜
    刀才劃到我的嘴唇的。歹徒持刀架住我脖子時，我會害怕。遭強盜地方的光線不
    是很亮，因與歹徒是面對面的，所以我看得很清楚，就是在庭之被告子○○強盜
    ，扣案西瓜刀就是其所持之刀。」等語（偵卷二七頁、本院卷二一九至二二○頁
    ），及證人癸○○○證稱：「有一人拿西瓜刀，二人一前一後，二人搶後都有回
    頭看我，警卷所附照片中較高並且穿著黑衣的男子（即被告子○○）下手搶我，
    另外一名（即被告丁○○）騎機車，我在八月十七日二十一時十分被搶，當時只
    有我一人，對方戴小瓜呆帽子並戴口罩，當天所穿衣服與卷內照片相同，我於二
    十四日有看到他們出現在夜市，但報警不及，之後是警察循線捉到被告並通知我
    指認，對方搶完後，先慢慢騎，二人並回頭看我一眼，才加速離去。」等語（偵
    卷二八頁）甚明，並有扣案之西瓜刀一把可證，而證人乙○○、壬○○、癸○○○與被告二人素不相識，並無夙怨，顯無攀誣被告二人之理，是證人乙○○、壬○○、癸○○○上開所證，應屬真實可採。再者被告二人同年月二十四日晚間，
    由丁○○騎乘未懸車牌之機車（原ＯＫＷ—四九三號車牌置於該機車置物箱內）
    ，後載之被告子○○並攜帶西瓜刀一把，四處尋找作案目標，渠二人見警攔檢時
    ，被告丁○○見狀立即迴轉，子○○並迅及將所攜帶之西瓜刀一支棄置於仕隆路
    十八號前等情，亦經證人戊○○警員證述詳盡（本院卷八五頁），雖被告丁○○
    、子○○辯稱：當日是子○○要找人討債所以攜帶西瓜刀，（車牌）係九十一年
    八月二十四日十九時許自己掉下來的等語，然機車車牌係經螺絲固定，若非外力
    介入，豈可能自行掉落，且催討債務又何需攜帶西瓜刀並卸下車牌，參以被告丁○○於警訊中供述渠二人於當日晚間之前述機車行經路線，則被告二人當時應係
    在四處尋找作案目標無疑，而被告二人此種由被告丁○○騎乘未懸車牌之機車，
    後載被告子○○並攜帶西瓜刀一把，找尋目標之作案方式，與證人癸○○○所述
    情節又相符合，是證人癸○○○雖未證述被告二人中何人持西瓜刀，惟由被告二
  人之作案模式觀之，攜帶西瓜刀者，顯應係被告子○○。
  (二)被告子○○雖辯稱：「我與丙○○在八十八年間一起到台北幫他叔叔賣滷味，賣
    了幾個月之後就回高雄，後來丙○○的姑丈在彌陀鄉開餐廳，我們一起去幫忙，
    我順便學做菜，在九十一年丙○○說他岳母在開小吃店需要人手，要我過去幫忙
    ，我是於九十一年五月底至九月底在己○○的小吃店工作，小吃店的廚師是丙○○，我在該店是負責買菜，招呼客人，若丙○○煮菜時忙不過來，就會叫我幫忙
    煮。該小吃店的營業時間是固定中午十二時開始營業，通常營業至凌晨一、二時
    ，有時會營業到天亮。小吃店有賣檳榔、香菸、飲料。我從九十一年五月底至九
    月底在己○○處從來都沒有請假過，連一、二個小時也沒有。因我於九十一年八
    月十二日至十七日下午六時至凌晨二時，均在阿枝小吃店與丙○○一起工作，不
    可能在上述時間強盜、搶奪。」等語（本院卷一七三頁，二三九至二四一頁），
    並舉證人己○○、丙○○為證，然經本院隔離訊問，證人己○○證稱：「子○○
    跟我女婿丙○○是朋友。我開一家卡拉ＯＫ小吃店，店名『阿枝小吃店』，我女
    婿說反正子○○沒有工作，就請他來幫忙。子○○來工作是九十一年，但是幾月
    份我不記得。子○○在我店內工作約一年。我店內是從中午開始營業，每天都營
    業，早點結束是晚上十二時，生意比較好的話有時會到隔天凌晨一時多。子○○
    就住在我店內，我開店時他就上班，我收店時他就下班。我店內除了廚師子○○
    外，沒有其他的廚師，我只有很忙時才會幫忙，我女婿丙○○於九十一年年中回
    高雄後，就在他叔叔家幫忙賣海產，有空才來幫忙，幫忙次數也很少，因此子○○請假，我就沒辦法營業，所以子○○都沒有請假過，若請假也只有請假出去買
    檳榔、香菸、飲料，一下子就回來。因而子○○於九十一年八月十二日、同年八
    月十五日及十七日均在店內工作。」等語（本院卷二二三至二二八頁），證人丙○○證稱：「九十一年間我在岳母己○○開設之阿枝小吃店在做廚房工作，因見
    子○○沒事情做，就叫他來幫忙切菜，我是店內的廚師，子○○只是幫忙我端菜
    ，他不會煮菜。阿枝小吃店經營時間為下午開始，約晚間十一、二點才下班。子
    ○○和我於九十一年年初至同年八月二十四日，均是一起在阿枝小吃店的廚房工
    作，子○○在阿枝小吃店工作期間從不曾請假，也不曾請假出去買檳榔、香菸、
    飲料，唯一請假過一次是九十一年八月二十四日曾請假二、三小時。子○○離職
    後，我在阿枝小吃店處工作到九十二年四、五月，後來到我姑丈處工作。」等語
    （本院卷二二九至二三三頁），則被告子○○、與證人己○○、丙○○就被告子
    ○○於阿枝小吃店之工作內容、工作時間、是否與證人丙○○同時在該店工作等
    重要情節，證述不一，明顯互相矛盾，況被告子○○所稱其於阿枝小吃店之工作
    期間非短，於該期間內竟從未因任何事故請假，亦有違常理。是證人己○○、丙○○所言顯係迴護被告子○○之詞，不足為有利被告子○○之認定。被告子○○
    之上開辯解，顯不足採。
  (三)被告丁○○辯稱：九十一年八月十二日至十七日之晚間，伊因均由陳家明載送往
    醫院看病，且伊於九十一年八月七、八日左右因左手受傷開刀，不可能在該段時
    間內強盜、搶奪等語，並舉證人庚○○為證，惟經本院隔離訊問，證人庚○○證
    稱；「丁○○在九十一年八月份左手有受傷。丁○○告訴我是被東西刺到受傷的
    ，在九十一年七月底時我因脊椎骨髓炎出院後開始做復健時，我就看到他的手已
    經受傷了。丁○○有借我的健保卡到岡山劉光雄醫院治療手，而且有開刀，是我
    陪他去的。到達劉光雄醫院的方式是我向丁○○借汽車，由我開車去的，後來丁○○就自己去醫院，丁○○把健保卡還我時已經蓋了三、四格，且有告訴我他去
    就醫幾次。我無法確定丁○○在九十一年八月十二、十七日有就醫。但丁○○手
    開刀後左手整隻手都有包紮，快到九十一年九月份左右才看到他的手沒有包紮。
    他開刀後手很痛無法拿取物品。」等語（本院卷二三四至二三六頁），與被告丁○○所稱：「我於九十一年八月七、八日左右，與我姐夫開拖車時，被鐵板撞到
    因而左手受傷。因我向庚○○借健保卡，所以邀庚○○一起到劉光雄醫院就醫，
    我們是騎庚○○的重型機車去。我到劉光雄醫院就醫二次，我的手有開刀，是庚○○陪同我去的，第二次是我自己去的。我是先付費，後來拿庚○○的健保卡去
    蓋章的，健保卡只蓋了一格。我無法確定就醫的時間，但一直到九十一年八月二
    十四日我的手都有包紮。」等語（本院卷二四三至二四五頁），互核之下，無論
    被告受傷時間與原因、就醫治療之時間與次數、及前往就醫之方式等均大相逕庭
    ，且證人庚○○與被告丁○○自國中相識，彼此交情甚深，亦經證人庚○○陳稱
    在卷，則證人庚○○之上述證詞，顯為迴護被告之詞，已難加採信。況證人庚○○與被告丁○○均陳稱無法確定被告丁○○九十一年八月十二及同月十七日晚間
    確有前往就醫一情（本院卷二三六頁、），再佐以被告丁○○是慣用右手之人，
    平日做事並無使用左手習慣一節，業據證人庚○○證述明確（本院卷二三七頁）
    ，並為被告丁○○所不否認，並參酌被告丁○○為警查獲之時，尚且騎乘機車，
    則被告丁○○之左手於九十一年八月二十四日為警查獲時雖有包紮，然其傷勢顯
    無礙其平日行動無疑，是被告丁○○上述辯解，亦難採信。
  (四)綜上所述，被告二人之辯解，均不足採，本件事證明確，被告二人之犯行堪以認
    定。
二、按扣案之西瓜刀，刀刃部分為不鏽鋼材質，長約三十五公分，刀鋒銳利，刀柄部
    分長約十公分，業經本院當庭勘驗無訛（本院卷第二五九頁），並有照片一幀（
    警卷十六頁）附卷可憑，是核該西瓜刀客觀上足以對人之生命、身體及安全構成
    威脅，自為兇器。核被告子○○、丁○○共同持西瓜刀強盜證人乙○○、被害人
    戴怡莉，被告子○○持西瓜刀強盜證人壬○○，被告子○○、丁○○共同攜帶西
    瓜刀搶奪證人癸○○○所為，係犯刑法第三百三十條第一項之攜帶兇器強盜罪、
    同法第三百二十六條第一項之攜帶凶器搶奪罪。起訴書就被告子○○、丁○○共
    同攜帶西瓜刀搶奪證人癸○○○部分之犯行，雖誤為刑法第三百二十五條第一項
    之普通搶奪罪，然公訴人於本院審理中業已更正為刑法第三百二十六條第一項之
    攜帶凶器搶奪罪，是本院無庸變更法條，附此敘明。被告子○○、丁○○間就上
    開持西瓜刀強盜乙○○、戴怡莉，及攜帶西瓜刀搶奪被害人癸○○○之犯行，均
    有犯意之聯絡及行為之分擔，均為共同正犯。被告子○○、丁○○以一共同攜帶
    凶器強盜行為強盜乙○○、戴怡莉之財物，侵害二位被害人之同種法益，係一行
    為而觸犯數罪名之同種想像競合犯，均應依刑法第五十五條規定，從一重之刑法
    第三百三十條第一項之攜帶兇器強盜罪論處。被告子○○先後二次加重強盜犯行
    ，時間緊接，方法相同，觸犯構成要件相同之罪名，顯係基於概括犯意為之，應
    依連續犯之規定，論以情節較重之攜帶兇器，以強暴、脅迫至使不能抗拒，而使
    他人交付其物之加重強盜罪，並加重其刑。被告子○○所犯前開連續攜帶凶器強
    盜、攜帶凶器搶奪二罪間，被告丁○○所犯前開攜帶凶器強盜、攜帶凶器搶奪二
    罪間，犯意各別，罪名互異，應予分論併罰。又被告子○○前於民國八十三年間
    因恐嚇取財、肅清煙毒條例，及麻醉藥品管理條例等案件，分經台灣高等法院高
    雄分院及本院，判處有期徒刑一年六月、三年三月、三月確定，嗣經裁定應執行
    有期徒刑四年十月，於八十七年六月十八日假釋，甫於八十九年十一月十七日假
    釋期滿未經撤銷，視為執行完畢。丁○○前於八十三年間因違反肅清煙毒條例、
    麻醉藥品管理條例案件，經台灣高等法院高雄分院判處有期徒刑三年、三月，應
    執行有期徒刑三年二月確定，復於八十四年間，因麻醉藥品管理條例案件，經本
    院判處有期徒刑四月確定，於八十五年五月二十二日假釋，復於八十六年間，因
    搶奪、麻醉藥品管理條例等案件，經本院先後判處有期徒刑八月、六月確定，經
    裁定應執行有期徒刑一年，並撤銷假釋，而於八十六年七月十一日入監執行，復
    於八十八年十二月十日假釋，於八十九年三月二十六日假釋期滿未經撤銷，視為
    執行完畢，有被告二人之臺灣高等法院全國前案紀錄表，及被告子○○臺灣高雄
    監獄高雄分監假釋出獄人交付保護管束名冊及函文，被告丁○○臺灣嘉義監獄假
    釋出獄人交付保護管束名冊及函文等在卷可稽（本院卷五九至六十頁），渠等於
    執行完畢後五年以內再犯本件最輕本刑為有期徒刑以上之罪，均為累犯，均依法
    加重其刑，被告子○○並遞加重之。審酌被告二人正值青壯年之際，不思以正當
    途徑獲取財物，竟起意持刀強盜、搶奪他人財物，所為誠屬非是，渠等上開持刀
    強盜、搶奪他人財物之犯罪手段影響危害社會治安甚鉅，犯罪對被害人財產及身
    心危害非淺，搶奪及強盜所生之損害，被告子○○、丁○○所為強盜、搶奪次數
    ，及二人均否認犯行，並無悔意之犯罪後態度及前科素行等一切情狀，分別量處
    被告子○○、丁○○如主文第一項、第二項所示之刑，並分別定渠等應執行之刑
    。扣案之西瓜刀一把，為供被告二人犯罪所用之物，且據被告二人供述屬被告丁○○所有，爰依刑法第三十八條第一項第二款，宣告沒收之。
三、至證人己○○、丙○○、庚○○所為之證述，與被告子○○、丁○○陳述之情節
    ，大相逕庭，是否涉及偽證罪嫌，宜由檢察官另行偵辦，附此敘明。
據上論斷，應依刑事訴訟法第二百九十九條第一項、刑法第二十八條、第五十六條、
第三百二十六條第一項、第三百三十條第一項、第三百二十一條第一項第三款，第五
十五條、第四十七條、第三十八條第一項第二款、第五十一條第五款、罰金罰鍰提高
標準條例第一條前段之規定，判決如主文。
本案經檢察官甲○○到庭執行職務。
中    華    民    國    九十三    年      二      月        二          日
                                  臺灣高雄地方法院刑事第十一庭
                                      審判長法  官  徐  美  麗
                                            法  官  高  增  泓
                                            法  官  陳  億  芳
右正本證明與原本無異。
如不服本判決，應於判決送達後十日內，向本院提出上訴狀。
                                            書記官  李  梅  芬
中    華    民    國    九十三    年      二      月        四          日
